---
title: "Fraud_detection"
output: html_notebook
---

Notebook này mô tả quy trình phân tích và dự báo gian lận dựa trên bộ dữ liệu chưa gán nhãn. Nội dung chính bao gồm:

-   Data processing and cleaning

-   Exploratory data analysis (EDA)

-   Detection models

# 1. Data processing and cleaning

## 1.1. Import datdata

```{r}
library(tidyverse)
fraud_df <- read_csv("C:/Users/admin/OneDrive - THPT Lê Hồng Phong/Portfolio/data/banking_transactions.csv")
head(fraud_df)
```

Overview về bộ dữ liệu

```{r}
str(fraud_df)
```

## 1.2. Cleaning data

### 1.2.1. Missing value

```{r}
sapply(fraud_df, function(x) sum(is.na(x)))
```

### 1.2.2. Duplicate data

```{r}
sum(duplicated(fraud_df))
```

### 1.2.3. Biến đổi dữ liệu sử dụng để phân tích

```{r}
EDA_df <- fraud_df %>%
  mutate(
    
    # Risk tier
    risk_tier = cut(
      anomaly_score,
      breaks = c(0, 0.3, 0.6, 0.8, 1),
      labels = c("Low", "Medium", "High", "Critical"),
      include.lowest = TRUE
    ),
    
    # Time of day
    time_of_day = case_when(
      transaction_time_hour >= 0  & transaction_time_hour < 6  ~ "Night",
      transaction_time_hour >= 6  & transaction_time_hour < 12 ~ "Morning",
      transaction_time_hour >= 12 & transaction_time_hour < 18 ~ "Afternoon",
      TRUE ~ "Evening"
    ),
    
    # Composite high-risk flag
    high_risk_combo = if_else(
      suspicious_ip_flag == 1 &
      international_transaction_flag == 1 &
      anomaly_score > 0.7,
      1L,
      0L
    ),
    
    # Account maturity
    account_maturity = cut(
      account_age_days,
      breaks = c(0, 365, 730, 1825, 3650, Inf),
      labels = c("<1 yr", "1-2 yr", "2-5 yr", "5-10 yr", ">10 yr"),
      include.lowest = TRUE
    ),
    
    # Amount tier
    amount_tier = cut(
      transaction_amount,
      breaks = c(0, 5000, 10000, 15000, 20000, Inf),
      labels = c("<5K", "5-10K", "10-15K", "15-20K", ">20K"),
      include.lowest = TRUE
    )
    
  )
```

# 2. EDA

## 2.1. Data aggregation

**Tính số lượng và % giao dịch fraud trên các kênh giao dịch (payment channel)**

```{r}
EDA_df%>%
  group_by(payment_channel) %>%
  summarise(
    fraud_rate = round(mean(fraud_flag)*100,2),
    count = n()
  )
```

**Tính số lượng và % giao dịch fraud trên các kiểu xác thực (authentication type)**

```{r}
EDA_df%>%
  group_by(authentication_type) %>%
  summarise(
    fraud_rate = round(mean(fraud_flag)*100,2),
    count = n()
  )
```

**Các thời điểm hay xảy ra các giao dịch gian lận:**

```{r}
EDA_df%>%
  group_by(transaction_time_hour) %>%
  summarise(
    fraud_rate = round(mean(fraud_flag),4),
    volume = n()
  )%>%
  arrange(desc(fraud_rate))%>%
  slice_head(n = 5)
```

**Các giao dịch gian lận xảy ra ở các tài khoản mở từ 1 - 2 năm:**

```{r}
EDA_df%>%
  group_by(account_maturity) %>%
  summarise(
    fraud_rate = round(mean(fraud_flag),4),
    count = n())
```

## 2.2. Visualization

### 2.2.1. Phân phối của anomaly_score

```{r}
ggplot(
  fraud_df,
  aes(
    x = anomaly_score,
    fill = fraud_flag,
    color = fraud_flag
  )
) +

  geom_density(
    alpha = 0.3
  ) +

  geom_vline(
    xintercept = 0.7,
    color = "red",
    linetype = "dashed",
    linewidth = 1
  ) +


  labs(
    title = "Distribution of Anomaly Scores",
    subtitle = "Fraudulent transactions tend to exhibit higher anomaly scores",
    x = "Anomaly Score",
    y = "Density"
  ) +

  theme_minimal(base_size = 13)
```

### 2.2.2. Risk heatmap theo giờ giao dịch

```{r}
hourly_data <- EDA_df %>%
  group_by(transaction_time_hour) %>%
  summarise(
    fraud_rate = round(mean(fraud_flag) * 100, 4)
  ) %>%
  arrange(transaction_time_hour)%>%
  mutate(
    period = ifelse(
      transaction_time_hour < 12,
      "AM",
      "PM"
    ),

    hour_12 = case_when(
      transaction_time_hour == 0 ~ 12,
      transaction_time_hour == 12 ~ 12,
      TRUE ~ transaction_time_hour %% 12
    )
  )


ggplot(
  hourly_data,
  aes(
    x = factor(hour_12,
               levels = c(12,1,2,3,4,5,6,7,8,9,10,11)),
    y = period,
    fill = fraud_rate
  )
) +

  geom_tile(
    color = "white",
    linewidth = 0.7
  ) +

  geom_text(
    aes(
      label = sprintf("%.1f%%", fraud_rate),
      color = fraud_rate > median(fraud_rate)
    ),
    size = 2,
    fontface = "bold"
  ) +

  scale_fill_gradientn(
    colours = c(
      "#D4F1F4",
      "#F4A261",
      "#E63946"
    ),
    name = "Fraud Rate %"
  ) +

  scale_color_manual(
    values = c(
      "TRUE" = "white",
      "FALSE" = "#333333"
    ),
    guide = "none"
  ) +

  labs(
    title = "Fraud Rate (%) by Hour of Day",
    subtitle = "AM vs PM Comparison",
    x = NULL,
    y = NULL
  ) +

  theme_minimal(base_size = 12) +

  theme(
    panel.grid = element_blank(),

    axis.text.x = element_text(
      size = 11,
      face = "bold"
    ),

    axis.text.y = element_text(
      size = 12,
      face = "bold"
    ),

    plot.title = element_text(
      size = 16,
      face = "bold",
      hjust = 0.5
    ),

    plot.subtitle = element_text(
      hjust = 0.5
    )
  )
```

# 3. Detection models

## 3.1. Unsupervised learning

Trước hết cần xử lý dữ liệu để chạy thuật toán

```{r}
library(fastDummies)

unsup_df <- fraud_df %>%
  select(-transaction_id, -fraud_flag)

unsup_df <- dummy_cols(
  unsup_df,
  select_columns = c(
    "payment_channel",
    "authentication_type"
  ),
  remove_first_dummy = TRUE,
  remove_selected_columns = TRUE
)

unsup_scaled = scale(unsup_df)
```

### 3.1.1 DBSCAN

```{r}
library(dbscan)

db <- dbscan(
  unsup_scaled,
  eps = 1.5,
  minPts = 20
)

df_db <- fraud_df %>%
  mutate(
    cluster = db$cluster,
    noise = db$cluster == 0
  )
```

**Fraud rate của Noise vs Cluster**

```{r}
db_summary <- df_db %>%
  group_by(noise) %>%
  summarise(
    n = n(),
    fraud_rate = mean(fraud_flag) * 100
  )

ggplot(
  db_summary,
  aes(
    x = factor(noise),
    y = fraud_rate
  )
) +
  geom_col() +
  geom_text(
    aes(label = round(fraud_rate,1)),
    vjust = -0.3
  ) +
  labs(
    x = "",
    y = "Fraud Rate (%)",
    title = "Fraud Rate: Noise vs Regular Clusters"
  ) +
  theme_minimal()
```
